臺灣高等法院刑事判決　　　　　　　　 94年度上易字第312號
上　訴　人　臺灣臺北地方法院檢察署檢察官
被　　　告　丙○○
上列上訴人因被告傷害案件，不服臺灣臺北地方法院93年度易字
第1186號，中華民國93年11月30日第一審判決（起訴案號：臺灣
臺北地方法院檢察署93年度偵字第13288號)，提起上訴，本院判
決如下：
    主  文
上訴駁回。
    理  由
一、公訴意旨略以：被告丙○○（下簡稱：被告）與告訴人乙○○（下簡稱：告訴人，業經原審判決確定）原均係承租於臺
    北市○○街八二巷三一號四樓之室友，素有嫌隙，民國九十
    三年四月二日五時許，在前址因細故引發口角，竟基於傷害
    之犯意，以徒手相互毆打，致告訴人受有頸部、左手臂及右
    手腋窩等多處皮下點狀出血之傷害，因認被告涉有刑法第二
    百七十七條第一項之普通傷害罪嫌等語。
二、按犯罪事實應依證據認定之，無證據不得認定犯罪事實，刑
    事訴訟法第一百五十四條第二項定有明文。又檢察官就被告
    犯罪事實，應負舉證責任，並指出證明之方法，同法第一百
    六十一條第一項亦有明文規定。因此，檢察官對於起訴之犯
    罪事實，應負提出證據及說服之實質舉證責任。次按告訴人
    之告訴，係以使被告受刑事追訴為目的，其指訴是否與事實
    相符，仍應調查其他證據，以資審認，必告訴人所述被害情
    形，無瑕疵可擊，且就其他方面調查，又與事實相符，始足
    據為有罪判決之基礎。又所謂認定犯罪事實之證據，係指適
    合於被告犯罪事實認定之積極證據而言，苟積極證據之本身
    存有瑕疵而不足為不利於被告事實之認定時，即應為有利於
    被告之認定，更不必有何有利之證據。而認定犯罪事實所憑
    之證據，無論係直接證據或間接證據，其為訴訟上之證明，
    須於通常一般之人均不致有所懷疑，而得確信其為真實之程
    度者，始得據為有罪之認定，倘其證明尚未達到此一程度，
    而有合理之懷疑存在，本諸無罪推定原則，自應為被告無罪
    之諭知（最高法院七十六年臺上字第四九八六號判例意旨、
    九十二年度臺上字第二五七０號判決意旨參照）。
三、公訴人認被告有前揭傷害犯嫌，係以告訴人之指訴，被告供
    述其與告訴人當時有發生爭執，告訴人提出之國立臺灣大學
    附設醫院之診斷證明書等，資為論據。
四、被告於警詢時起即始終否認有何傷害犯行，於本院準備程序
    中辯稱：我當天凌晨兩點回到住宿地方，發現告訴人房門是
    開的，因之前有好幾次因為用電問題起爭執，我覺得有蹊蹺
    ，所以報警處理，那時沒有看到他，然後警察來以後覺得他
    的房門是被破壞，請我到警察局做筆錄，作筆錄時告訴人有
    來，做完筆錄後，我回到住宿的地方，我打開第一道鐵門，
    進到裡面，往我左手邊的房門進去，告訴人從他房間出來從
    我後腦勺打下去，我轉頭問他幹什麼，他一語不發往我的頭
    部打過去，兩隻手都有，我為了保護我自己，我用我左手抵
    ，我痛的蹲下去，我就放手，後來發覺告訴人從房間衝出來
    ，拿出一把刀向我揮擊，我往後就跑，跑到同棟二樓，遇到
    同棟的丁○○，她看我滿臉的血，叫我趕快報警等語。
五、經查：
    (一)被告所為上揭事發經過之供述，核其與於警詢、偵查及原
      審供述之情節相一致（見偵查卷第十四頁、第三九頁至第
      四十頁、第四七頁、原審卷第三三頁背面至第三五頁、本
      院卷第十九頁）。而被告於九十三年四月二日當日五時三
      十五分許至國立臺灣大學醫學院附設醫院（下簡稱：臺大
      醫院）急診醫治時，其受有頭部外傷併鼻骨骨折之傷害等
      事實，亦有該院診斷證明書一份在卷可稽（見偵查卷第二
      七頁）。再證人即住於上址二樓之丁○○於本院結證稱：
      「我聽見很吵的聲音，我在二樓他們在四樓，我往三樓上
      去，在三樓看見丙○○下來，看見樓梯間都是血，丙○○
      的鼻子流鼻血，地上都是血，手帕都是血」等語（見本院
      九十四年四月十三日筆錄），證人即當時趕至現場處理之
      警員甲○○於本院亦結證稱：「我是接到通報去現場處理
      ，我到時丙○○在三樓樓梯間，他的臉部有流血」等語（
      見同日筆錄），證人丁○○、甲○○之證言皆足以證明被
      告所述其當日係受告訴人攻擊頭部及臉部而受有上揭傷害
      等語，確屬實情。
    (二)對於被告係如何傷害告訴人之身體，告訴人於警詢中係指
      稱：「我上前理論質問丙○○為何要破壞我門鎖，丙○○
      反問找為何要破壞他的門鎖，我們彼此用目光瞪一眼，我
      打算回房就走前兩步，丙○○用他手中雨傘戳我，我用手
      握住他雨傘雙方互相扭打」等語（見偵查卷第十二頁背面
      ）；於偵查中在檢察事務官前則指稱：「˙˙˙我們互瞪
      對方，後來我要回房睡覺，吳就拿雨傘刺我身體正面，我
      即與他扭打起來，是互相毆打」等語（見偵查卷第四七頁
      正面）；於原審則結證稱：「我問他為何他要破壞我的門
      鎖，他反問我為何我要破壞他的門鎖，我就要進我的房間
      ，走到我的房門口，他拿雨傘戳我左腹部，我用左手握住
      他的雨傘，兩個人就扭打起來，扭打一、二分鐘，他覺得
      打不過我，就逃出去了。（問：丙○○為何會有頭部外傷
      及鼻子骨折的傷害？）我猜可能混亂中，被我打到了，但
      是如何造成這樣的傷害我也不清楚。我身上的傷是扭打的
      時候造成的。我腹部沒有受傷。我不確定丙○○拿雨傘戳
      我，有無接觸到我的身體」等語（見原審卷第三二頁至第
      三三頁背面）。告訴人固始終指稱：係被告手持雨傘戳其
      身體正面（或左腹部），其始與被告發生扭打等語（告訴
      人警詢筆錄及偵查筆錄之引用係為檢視其於原審之證述與
      其先前之指述有無實質上之歧異，而非作為被告傷害犯罪
      事實之證明）。但告訴人對於其為何會造成被告受有上揭
      鼻骨骨折之傷害，卻答稱：不清楚云云。惟查鼻骨骨折係
      屬相當嚴重之傷害，告訴人既否認有持何物毆打被告之情
      事，則若係徒手攻擊，應需使用相當大之力量出手攻擊始
      會造成被告鼻骨骨折之傷害，以如此大力攻擊對方之告訴
      人本人應能清楚知曉其係以如何之攻擊行為造成被告此一
      嚴重之傷害，但其卻稱：不清楚云云，顯對事實之真相有
      所隱瞞。且被告始終否認有何使用雨傘攻擊告訴人之情事
      ，此見其於偵審中之供述自明（見前引筆錄）。而告訴人
      於原審審理時亦自承：其腹部並沒有受傷云云，是被告是
      否曾以雨傘攻擊告訴人，已有待存疑。
    (三)告訴人於當日五時五十七分許，亦至臺大醫院急診，當時
      其就醫時，有臉部約一點五公分皮下點狀出血、頸部四處
      各約一公分皮下點狀出血、左手臂約一公分皮下點狀出血
      、右手腋窩約三公分皮下點狀出血之傷情，固有臺大醫院
      診斷證明書一份在卷可參（見偵查卷第二八頁），並經本
      院調取告訴人該日病歷資料附卷足稽（病歷記載為擦傷、
      抓傷）。惟訊以證人丁○○，其結證稱：「我後來上去四
      樓，沒有看見乙○○外表有傷」等語（見本院上開筆錄）
      。又證人甲○○於九十三年四月二日製作之「偵辦丙○○
      、乙○○二人互毆傷害案偵查報告」載稱：「˙˙˙發現
      丙○○在該址二樓樓梯間眼臉鼻四週流血˙˙˙經警帶其
      至四樓後請告訴人至室外對質，見余民於頸胸部分亦有抓
      傷」等語（見偵查卷第十頁正面），經本院提示該份報告
      予證人甲○○觀看，其證稱：「是乙○○打開衣服弄給我
      看，我看到的。（問：乙○○臉上有無受傷？）我忘掉了
      」等語。查證人甲○○所見到之告訴人打開衣服所出示之
      傷情，應係上開診斷證明書所記載之「頸部四處各約一公
      分皮下點狀出血」之傷害，而若甲○○至現場處理時，告
      訴人臉部已有長約一點五公分之抓（擦）傷痕，依告訴人
      尚知主動打開衣服讓警員看到其頸部傷害之情狀觀之，又
      焉有不立即向警員主張之理，再參以證人丁○○所為其當
      時未見告訴人外表有傷之證言，是在警員甲○○至現場處
      理時，告訴人臉上是否確已留有一點五公分之抓（擦）痕
      ，亦啟人疑竇（公訴人起訴書所載之起訴事實，亦未記載
      告訴人臉部有傷）。
    (四)被告始終辯稱：「乙○○一語不發往我的頭部打過去，我
      為了保護我自己，我用我左手抵住他的脖子，保持距離，
      他還是繼續攻擊，造成我鼻樑斷裂，我痛的蹲下去」等語
      ，不僅與其本人之傷勢相符，更與告訴人頸部有四處各約
      一公分皮下點狀出血（抓擦傷）之傷情相吻合。且被告於
      警詢中即有供稱：「我為抵擋便用左手制住其脖子，且用
      右手撥開他向我揮舞的雙手，最後一拳打到我的鼻子」等
      語（見偵查卷第十四頁背面），而其此部分用右手撥開告
      訴人雙手之供述，依其所述當時遭受告訴人持續攻擊之緊
      急情況觀之，其出手擋開告訴人手之力量應不輕，其範圍
      亦應頗大，則在擋開告訴人雙手之過程中，因觸碰而在告
      訴人左手臂留有「約一公分皮下點狀出血」、在右手腋窩
      留有「約三公分皮下點狀出血」，衡諸一般社會經驗，實
      屬可能。查被告身高為一百七十公分，體重七十一公斤，
      告訴人身高為一百六十八公分，體重六十公斤之事實，為
      原審訊明其二人在卷（見原審卷第三六頁）。以其二人此
      等身材相較，被告顯較告訴人為壯碩，若如告訴人所述係
      其二人互相扭打一、二分鐘，且係互相毆打之情節，被告
      既有毆打攻擊告訴人身體之動作，在一、二分鐘之毆打過
      程中，告訴人身體應留有許多遭受毆擊所產生之瘀血傷，
      甚至大塊出血傷，又如何會僅有上述之幾處均顯屬輕微抓
      擦傷之「皮下點狀」出血傷，是告訴人所述之事發經過，
      顯與其傷情不符。
六、綜上所述，告訴人對當時事發之真正情形，既有隱瞞，其部
    分傷情是否確係被告所造成，頗有疑問，且其傷情又與其證
    述之互毆、互相扭打所應有之常情不符，告訴人之指訴顯有
    瑕疵；相對於此，被告始終一致之供述，不僅與其自身傷勢
    相符，證人粱惠淑、甲○○之證言亦證明其在事發當時確受
    有上揭嚴重之傷害，甚且告訴人部分傷情，更與被告辯解之
    情形相吻合，自應以被告之辯解為可採，告訴人有瑕疵之指
    訴實難採為不利於被告認定之證據。被告既係遭到告訴人持
    續出手毆打頭部、臉部，為拉開與告訴人間之距離，並避免
    繼續遭受毆打，始出手擋開告訴人揮擊之雙手，並出手抵住
    告訴人頸部，則其此等出手行為應僅係出於為排除攻擊之防
    衛意思，要難認係基於傷害之犯意。公訴人所舉證據及本院
    依據卷內資料調查證據之結果，尚不足證明被告有基於傷害
    之犯意出手毆打告訴人之行為。此外，復查無適合且可信之
    證據足資證明被告有何傷害犯行，其本件傷害犯罪，應屬不
    能證明。
七、從而，原審對被告被訴傷害犯行，為無罪之判決，其結論核
    無違誤，應予維持。原審檢察官雖以：(一)所謂身體正面之涵
    蓋範圍甚廣，不能以告訴人未於警詢中或偵查中明確指陳遭
    雨傘戳打部位，只概稱身體正面，而認與其於原審所稱左腹
    部遭傘戳一節不相符，再者，告訴人腹部未成傷，可能係其
    及時抓住雨傘閃避得宜所致，不可以其腹部無傷而認其指訴
    不實；(二)告訴人傷處非僅頸部，倘如被告所辯僅徒手抵住告
    訴人頸部，則告訴人所受傷勢不可能波及臉部及腋窩處，而
    應係二人互毆所致等語。惟查：原審判決理由中，以告訴人
    於偵查中先指稱：被告是以雨傘戳其身體正面云云，後於原
    審改稱：被告是以雨傘戳其左腹部云云，而謂告訴人前後供
    述有不同，所執之此部分見解固屬牽強。但告訴人所稱被告
    持雨傘攻擊一節，除告訴人之指訴外，確無任何補強證據可
    證明其此部分之指訴係屬實在，且告訴人經本院傳訊亦未到
    庭作證，以供本院查明有無補強證據存在，其此部分指訴自
    不足據為認定事實之基礎。又綜觀告訴人及被告之供述，證
    人丁○○、甲○○之證言，再比較告訴人及被告二人之身材
    及傷勢，告訴人臉部之傷是否確係被告所造成，實有疑問，
    且告訴人傷情與其指述之互毆所應有之常情不符，而被告之
    供述不僅與其自身傷勢相符，且與告訴人部分傷情相吻合，
    告訴人之指訴顯有瑕疵，應以被告之供述為可信，俱見前述
    ，原審檢察官未深入比較告訴人、被告之供述及其二人傷情
    ，即認告訴人之傷情應係告訴人所稱之互毆所致，尚有誤會
    。綜上，檢察官上訴核屬無理由，應予駁回。
八、被告經合法傳喚，無正當理由不到庭，爰不待其陳述逕行判
    決。
據上論結，應依刑事訴訟法第三百六十八條、第三百七十一條，
判決如主文。
本案經檢察官陳維練到庭執行職務。
中　　華　　民　　國　　94　　年　　4 　　月　　27　　日
　　　　　　　　　刑事第十二庭  審判長法　官  李文成
　　　　　　　　　　　　　　　　　　  法　官  官有明
　　　　　　　　　　　　　　　　　　  法　官  王復生
以上正本證明與原本無異。
不得上訴。
                                      書記官  王宜玲
中　　華　　民　　國　　94　　年　　5 　　月　　5 　　日
